臺灣高等法院刑事判決
110年度上訴字第2332號
上  訴  人  
即  被  告  林采民
選任辯護人  陳彥廷律師(法律扶助律師)
上列上訴人因違反毒品危害防制條例等案件，不服臺灣桃園地方
法院109年度訴字第624號，中華民國110年4月13日第一審判決（
起訴案號：臺灣桃園地方檢察署109年度偵字第5069號），提起
上訴，本院判決如下：
    主  文
上訴駁回。
    事  實
一、林采民明知麥角二乙胺（Lysergic Acid Diethylamide、LS
    D）為毒品危害防制條例第2條第2項第2款所規定之第二級毒
    品，不得運輸，且為行政院依懲治走私條例第2條第3項授權
    公告之「管制物品管制品項及管制方式」一、（三）所列之
    管制進口物品，非經許可不得私運進口，竟與真實姓名年籍
    均不詳之國外賣家，共同基於運輸第二級毒品及私運管制物
    品進口之犯意聯絡，於民國108年11月7日某時許，由林采民
    提供其當時居所之地址「0F, No.00-0, Ln.00, 0000000 0.
    Rd., 0000000 Dist, Taoyuan City 333, Taiwan」(即桃園
    市○○區○○○路00巷00○0號0樓）及收件人姓名「parlin」，作
    為收取自國外運輸來臺之毒品郵包收件地址，並以其所有之
    APPLE平板電腦，透過網際網路連線位於國外暗網之「EMPIR
    E」網站後，以美金52.99元向國外賣家購入摻有麥角二乙胺
    之毒品郵票（下稱毒郵票）20張，該國外賣家隨即將毒郵票
    20張以信封包裝，交由不知情之國際郵遞人員自荷蘭寄送至
    我國。嗣該信封進入我國後，經財政部關務署臺北關海關人
    員於108年11月27日下午2時30分許，在臺北郵件處理中心，
    查獲該夾帶毒郵票20張之信封，並扣得如附表所示之物。
二、案經新北市政府警察局汐止分局報告臺灣桃園地方檢察署檢
    察官偵查起訴。
    理  由
壹、證據能力部分：
一、被告以外之人於審判外之言詞或書面陳述，除法律有規定者
    外，不得作為證據，刑事訴訟法第159條第1項定有明文。又
    被告以外之人於審判外之陳述，雖不符刑事訴訟法第159條
    之1至第159條之4之規定，而經當事人於審判程序同意作為
    證據，法院審酌該言詞陳述或書面陳述作成時之情況，認為
    適當者，亦得為證據；當事人、代理人或辯護人於法院調查
    證據時，知有同法第159條第1項不得為證據之情形，而未於
    言詞辯論終結前聲明異議者，視為有前項之同意，刑事訴訟
    法第159條之5亦有明文。查本件檢察官、上訴人即被告林采
    民及其辯護人於言詞辯論終結前，均未就本院所認定犯罪事
    實而經調查採用之證據之證據能力予以爭執（見本院卷第64
    至67頁、第117至118頁），本院復審酌各該證據作成時之情
    況，尚無違法及證明力明顯過低之瑕疵，認以之作為證據應
    屬適當，揆諸上開規定，本件經調查之證據，均有證據能力
    。
二、至於本院所引之非供述證據部分，並無證據證明係公務員違
    法取得，亦無依法應排除其證據能力之情形，應有證據能力
    。　　
貳、實體部分：
一、認定犯罪事實所憑之證據及理由：
　㈠上揭犯罪事實，業據上訴人即被告（下稱被告）林采民於警
    詢、偵查、原審及本院審理時供承在卷（見臺灣桃園地方檢
    察署109年度偵字第5069號卷【下稱偵卷】第8至9頁、第65
    頁；臺灣桃園地方法院109年度訴字第624號卷【下稱原審卷
    】第52頁、第118頁、第136頁；本院卷第64頁、第120頁）
    ，並有新北市政府警察局汐止分局扣押筆錄暨扣押物品目錄
    表（見偵卷第11至15頁）、財政部關務署臺北關108年11月2
    7日北松郵移字第1080100911號函（見偵卷第21至23頁）、
    財政部關務署臺北關扣押貨物/運輸工具收據及搜索筆錄（
    見偵卷第25頁）、扣案包裹照片（見偵卷第27頁）、偵辦林
    采民毒品案照片（見偵卷第31至33頁）附卷可稽，復有如附
    表所示之扣案物可證。又扣案如附表編號1之深棕色郵票20
    張，經送鑑定結果，檢出麥角二乙胺，毛重1.2033公克，有
    臺北榮民總醫院108年12月20日北榮毒鑑字第C0000000號毒
    品成分鑑定書在卷可佐（見偵卷第29頁）。
　㈡綜上所述，足認被告曾開任意性自白與事實相符，堪以採信
    。本案罪證明確，被告犯行洵堪認定，應依法論科。
二、論罪：
　㈠毒品危害防制條例第4條第3項、第17條第2項業於109年1月15
    日修正公布，並自公布後6個月施行，是被告行為後，法律
    有所變更。修正前毒品危害防制條例第4條第2項、第17條第
    2項分別規定：「製造、運輸、販賣第三級毒品者，處七年
    以上有期徒刑，得併科新臺幣一千萬元以下罰金。」、「犯
    第四條至第八條之罪於偵查及審判中均自白者，減輕其刑。
    」，修正後毒品危害防制條例第4條第2項、第17條第2項則
    分別規定：「製造、運輸、販賣第三級毒品者，處十年以上
    有期徒刑，得併科新臺幣一千五百萬元以下罰金。」、「犯
    第四條至第八條之罪於偵查及歷次審判中均自白者，減輕其
    刑。」經比較新舊法之結果，修正後毒品危害防制條例第4
    條第2項之規定已提高法定刑度；另參諸毒品危害防制條例
    第17條第2項規定修正理由略以：「考量原立法之目的，係
    在使前述毒品案件之刑事訴訟程序儘早確定，當以被告於歷
    次審判中均自白犯罪者，始足當之。」，故爰修正第2項，
    明定於偵查及歷次審判中均自白者，始減輕其刑，自應以修
    正前毒品危害防制條例第4條第2項、第17條第2項之規定較
    有利於被告，依刑法第2條第1項前段規定，即應適用109年1
    月15日修正公布前（下稱修正前）毒品危害防制條例第4條
    第2項、第17條第2項之規定。
　㈡麥角二乙胺係毒品危害防制條例第2條第2項第2款所規定之第
    三級毒品，不得製造、運輸、販賣；又依行政院公告之管制
    物品管制品項及管制方式明定：「一、管制進出口物品：…
    （三）毒品危害防制條例所列毒品及其製劑、罌粟種子、古
    柯種子及大麻種子。」可知麥角二乙胺並為行政院依懲治走
    私條例第2條第3項規定公告之「管制物品管制品項及管制方
    式」一、（三）所列之管制進出口物品。又懲治走私條例第
    2條第1項所謂私運管制物品進口，係指由國外或自大陸地區
    私運管制物品，進入臺灣地區而言，輸入之既未遂，以是否
    進入國界為標準；而運輸毒品罪祇以所運輸之毒品已實施運
    送為已足，並非以運抵目的地為完成犯罪之要件，換言之，
    區別該罪既遂、未遂之依據，應以已否起運為準，既已起運
    ，構成該罪之輸送行為即已完成，不以達到目的地為既遂條
    件。核被告所為，係犯修正前毒品危害防制條例第4條第2項
    之運輸第二級毒品罪及懲治走私條例第2條第1項之私運管制
    物品進口罪。
　㈢被告與真實姓名年籍均不詳之國外賣家間，有犯意聯絡及行
    為分擔，為共同正犯。
  ㈣被告利用不知情之國際郵遞人員運輸本件第二級毒品麥角二
    乙胺進口，為間接正犯。
  ㈤被告以一行為觸犯上開運輸第二級毒品罪及私運管制物品進
    口罪，為想像競合犯，應依刑法第55條規定，從一重之運輸
    第二級毒品罪處斷。　
三、刑之減輕：
　　修正前毒品危害防制條例第17條第2項關於「犯第四條至第
    八條之罪於偵查及審判中均自白者，減輕其刑」之規定，旨
    在獎勵犯罪人之悛悔，同時使偵查或審判機關易於發現真實
    ，以利毒品查緝，俾收防制毒品危害之效；故不論該被告之
    自白，係出於自動或被動、簡單或詳細、一次或多次，並其
    自白後有無翻異，苟其於偵查及審判中均有自白，即應依法
    減輕其刑。是該條項減刑規定之適用，係指偵查及審判中均
    有自白而言。而所謂自白乃對自己之犯罪事實全部或主要部
    分為肯定供述之意（最高法院100年度台上字第533號判決意
    旨參照）。查被告就如事實欄所載之運輸第二級毒品犯行，
    於偵查、原審及本院審理中均自白不諱，符合修正前毒品危
    害防制條例第17條第2項之減刑要件，爰依該條項規定減輕
    其刑。
四、關於無毒品危害防制條例第17條第3項、刑法第59條等規定
    適用之說明：
　㈠109年1月15日修正之毒品危害防制條例於第17條新增第3項規
    定：「被告因供自己施用而犯第4條之運輸毒品罪，且情節
    輕微者，得減輕其刑。」依其立法理由之說明：「本法對運
    輸毒品之行為均一律依據第4條加以處罰，對於行為人係自
    行施用之意圖而運輸毒品之行為，並無不同規範。然此種基
    於自行施用之目的而運輸毒品之行為，且情節輕微者，雖有
    問責之必要性，惟如一律依本法第四條論以運輸毒品之重罪
    ，實屬法重情輕，且亦無足與真正長期、大量運輸毒品之犯
    行區別，是針對自行施用而運輸毒品之犯行，增訂本條第3
    項，以達罪刑均衡之目的。」本件被告及其辯護人雖以被告
    係為了自己施用才購買毒品云云置辯（見本院卷第72頁、第
    121頁、第126頁），惟被告既於原審自承另涉有販賣同種毒
    品既未遂之案件（共3罪，經臺灣新北地方法院以109年度訴
    字第1493號分別判處有期徒刑3年7月、2年、3年10月，嗣被
    告不服提起上訴，業經本院以110年度上訴字第1864號判決
    駁回上訴在案，見本院卷第101至110頁），參以在該案中被
    告販賣第二級毒品麥角二乙胺的毒郵票之交易時間及數量，
    分別為108年11月3日2張、20日8張及同年12月4日5張，含括
    本案犯罪時間於內，且各次交易數量尚不及本案，要難採認
    被告運輸本案毒品僅係為供其自己施用，核與現行毒品危害
    防制條例第17條第3項減輕其刑之規定不合，是被告及辯護
    人此部分所辯情詞，並無可採。
　㈡94年2月2日修正公布，於95年7月1日生效施行之刑法第59條
    規定之立法理由特別闡明：「一、現行第59條在實務上多從
    寬適用，為防止酌減其刑之濫用，自應嚴定其適用之條件，
    以免法定刑形同虛設，破壞罪刑法定之原則；二、按科刑時
    ，原即應依第57條規定審酌一切情狀，尤應注意該條各款所
    列事項，以為量刑標準，本條所謂『犯罪之情狀可憫恕』，自
    係指裁判者審酌第57條各款所列事項以及其他一切與犯罪有
    關之情狀之結果，認其犯罪足堪憫恕者而言，惟其審認究係
    出於審判者主觀之判斷，為使其主觀判斷具有客觀妥當性，
    宜以『可憫恕之情狀較為明顯』為條件，故特加一『顯』字，用
    期公允；三、依實務上見解，本條係關於裁判上減輕之規定
    ，必於審酌一切之犯罪情狀，在客觀上顯然足以引起一般同
    情，認為縱予宣告法定最低刑度猶嫌過重者，始有其適用（
    最高法院38年台上字第16號、45年台上字第1165號、51年台
    上字第899號判例），乃增列文字，將此適用條件予以明文
    化」。故刑法第59條之酌量減輕其刑，必須犯罪另有特殊之
    原因與環境等在客觀上足以引起一般同情，認為即予宣告法
    定低度刑期猶嫌過重者，始有其適用。此所謂法定最低度刑
    ，固包括法定最低本刑，惟遇有其他法定減輕之事由者，則
    應係指適用其他法定減輕事由減輕其刑後之最低度刑而言。
    倘被告別有法定減輕事由者，應先適用法定減輕事由減輕其
    刑後，猶認其犯罪之情狀顯可憫恕，即使科以該減輕後之最
    低度刑仍嫌過重者，始得適用刑法第59條規定酌量減輕其刑
    。查本案被告明知麥角二乙胺為毒品危害防制條例第2條第2
    項第2款所列之第二級毒品，且為行政院依懲治走私條例第2
    條第3項授權公告之「管制物品管制品項及管制方式」一、
    （三）所列之管制進出口物品，非經許可不得私運進口，竟
    仍運輸第二級毒品麥角二乙胺走私進入國境，參以被告另涉
    及販賣同種毒品既未遂之案件，業經本院判決有罪在案，已
    如前述，並不能排除被告為本案犯行時，亦有販賣毒品予他
    人之意圖，所幸關務人員及時查獲，未使毒品落入被告手中
    ；倘若毒品流入市面，勢將嚴重戕害國民身心健康，並間接
    誘發其他犯罪，連帶敗壞社會治安，而毒品蠹害已久，耽溺
    其中恐致積重難返，屢經政府機關廣為宣導，被告無視國法
    嚴峻、鋌而走險，所生流毒擴散之危險性甚鉅，依此犯罪情
    節，對於社會治安、國民身心健康及社會秩序，均有一定程
    度之危害，難認有何特殊之原因與環境，客觀上足以引起一
    般同情。況且，被告所犯運輸第二級毒品罪之法定本刑，依
    修正後毒品危害防制條例第17條第2項規定減輕其刑後，核
    無即使科以該減輕後之最低刑度仍嫌過重之情形，認無再依
    刑法第59條規定遞酌減其刑之必要。被告及其辯護人以被告
    自身有長期憂鬱、睡眠不佳之情況，為自己施用才購買毒品
    ，毒郵票數目只20張云云，請求依刑法第59條酌減其刑，亦
    無足採。
五、原審本於同上見解，認定被告林采民前揭犯行，罪證明確，
    因而適用修正前毒品危害防制條例第4條第2項、第17條第2
    項，懲治走私條例第2條第1項，刑法第11條、第2條第1項前
    段、第55條等規定，並審酌被告明知麥角二乙胺並非得任意
    運輸進口之違禁物，竟無視國家杜絕毒品犯罪之禁令及毒品
    對於身體健康之戕害，仍私運麥角二乙胺至我國國內，所為
    實應非難，惟考量被告對犯行坦承不諱之犯後態度，兼衡被
    告於警詢時自承大學畢業之教育程度、無業、家庭經濟狀況
    勉持（見偵卷第7頁），以及為本案犯行之動機、目的、手
    段、所生危害、運輸毒品之數量等一切情狀，判處有期徒刑
    3年8月。並就沒收部分敘明：㈠按查獲之第一、二級毒品及
    專供製造或施用第一、二級毒品之器具，不問屬於犯人與否
    ，均沒收銷燬之，毒品危害防制條例第18條第1項前段定有
    明文。扣案如附表編號1所示之物品，檢出第二級毒品成分
    ，有附表編號1所示之毒品成分鑑定書在卷可稽（見偵卷第2
    9頁），自應依毒品危害防制條例第18條第1項前段規定，連
    同難以完全析離之包裝袋1只及毒郵票20張，併宣告沒收銷
    燬；㈡按犯毒品危害防制條例第4條至第9條、第12條、第13
    條或第14條第1項、第2項之罪者，其供犯罪所用之物，不問
    屬於犯罪行為人與否，均沒收之，毒品危害防制條例第19條
    第1項定有明文。扣案如附表編號2所示之物，係用以藏放如
    附表編號1所示毒品之用，另扣案如附表編號3所示之物，雖
    扣案於被告另案違反毒品危害防制條例案件中，有新北市政
    府警察局汐止分局刑事案件報告書及扣押物品清單節本在卷
    可考（見原審卷第145頁至第157頁），然被告於原審審理時
    ，既自承係以該APPLE平板上網購買本案毒品（見原審卷第1
    36頁），自應均依毒品危害防制條例第19條第1項規定宣告
    沒收。其認事用法，核無違誤，量刑亦屬妥適。
六、被告上訴意旨略以：被告於偵審中始終坦承犯行，犯後態度
    良好，為了自己施用才購買毒品，毒郵票數量只20張，請求
    從輕量刑，並依毒品危害防制條例第17條第3項及刑法第59
    條之規定，減輕其刑云云。然查：㈠被告犯行並無特殊之原
    因與環境，客觀上不足以引起一般人之同情，難認其等犯罪
    之情狀顯可憫恕，縱量處最低刑度仍嫌過重之情形，認無刑
    法第59條酌減其刑規定之適用；又因被告於相近時間所涉及
    他案販賣同種毒品之犯行，業經本院判決有罪在案，依兩案
    犯罪情節勾稽，並無從逕認符合毒品危害防制條例第17條第
    3項規定得減輕其刑之要件，業經本院論駁如上（見理由欄
    四）；㈡關於刑之量定，係實體法上賦予法院得為自由裁量
    之事項，倘其未有逾越法律所規定之範圍，或濫用其權限，
    即不得任意指為違法（最高法院75年台上字第7033號判例意
    旨參照）。被告所犯修正前毒品危害防制條例第4條第2項之
    運輸第二級毒品罪，其法定刑為「無期徒刑或七年以上有期
    徒刑，得併科新臺幣一千萬元以下罰金」，其犯行既經認定
    ，原審判決之量刑時，已依修正前毒品危害防制條例第17條
    第2項規定減輕其刑，並依刑法第57條規定而為衡酌，業經
    本院詳述於前（見理由欄五）。是以，原審判決之量刑並未
    逾越職權，亦未違反比例原則。綜上，被告上訴猶執前詞，
    指摘原判決不當並爭執量刑，為無理由，應予駁回。
據上論斷，應依刑事訴訟法第368條，判決如主文。
本案經檢察官曾柏涵提起公訴，檢察官柯怡如到庭執行職務。
中　　華　　民　　國　　110 　年　　12　　月　　17　　日
                  刑事第十一庭  審判長法　官  張江澤
                                      法　官  郭惠玲
                                      法　官  梁志偉
以上正本證明與原本無異。
如不服本判決，應於收受送達後20日內向本院提出上訴書狀，其
未敘述上訴之理由者並得於提起上訴後20日內向本院補提理由書
（均須按他造當事人之人數附繕本）「切勿逕送上級法院」。
                                      書記官  于  誠
中　　華　　民　　國　　110 　年　　12　　月　　20　　日
附錄：本案論罪科刑法條全文
修正前毒品危害防制條例第4條
製造、運輸、販賣第一級毒品者，處死刑或無期徒刑；處無期徒
刑者，得併科新臺幣二千萬元以下罰金。
製造、運輸、販賣第二級毒品者，處無期徒刑或七年以上有期徒
刑，得併科新臺幣一千萬元以下罰金。
製造、運輸、販賣第三級毒品者，處七年以上有期徒刑，得併科
新臺幣七百萬元以下罰金。
製造、運輸、販賣第四級毒品者，處五年以上十二年以下有期徒
刑，得併科新臺幣三百萬元以下罰金。
製造、運輸、販賣專供製造或施用毒品之器具者，處一年以上七
年以下有期徒刑，得併科新臺幣一百萬元以下罰金。
前五項之未遂犯罰之。

懲治走私條例第2條
私運管制物品進口、出口者，處七年以下有期徒刑，得併科新臺
幣三百萬元以下罰金。
前項之未遂犯罰之。
第一項之管制物品，由行政院依下列各款規定公告其管制品項及
管制方式：
一、為防止犯罪必要，禁止易供或常供犯罪使用之特定器物進口
    、出口。
二、為維護金融秩序或交易安全必要，禁止偽造、變造之各種貨
    幣及有價證券進口、出口。
三、為維護國民健康必要，禁止、限制特定物品或來自特定地區
    之物品進口。
四、為維護國內農業產業發展必要，禁止、限制來自特定地區或
    一定數額以上之動植物及其產製品進口。
五、為遵守條約協定、履行國際義務必要，禁止、限制一定物品
    之進口、出口。

附表：
編號 扣案物 備註  1 深棕色郵票20張（含包裝袋1 只） 1.檢出成分麥角二乙胺（Lysergic AcidDiethylamide 、LSD ） 2.毛重1.2033公克 3.臺北榮民總醫院108 年12月20日北榮毒鑑字第C0000000號毒品成分鑑定書  2 荷蘭郵件1包 供犯罪所用  3 APPLE 平板1 台 供犯罪所用